臺灣臺南地方法院臺南簡易庭民事裁定
110年度南簡字第1557號
原      告  黃趙玉霞
訴訟代理人  黃秀娥  
被      告  今日大廈
法定代理人  華倫    
上列當事人間請求修繕排水事件，本院裁定如下：
    主   文
原告之訴駁回。
訴訟費用由原告負擔。
    理   由
一、原告起訴主張：原告為坐落臺南市○○路000號5樓之1、之2之
    區分所有權人，該大樓為今日大廈，為民國72年間所興建之
    大樓，原告除為區分所有權人外，且為今日大廈地下室之事
    實上處分權人，今日大廈雖未成立管理委員會，但全體住戶
    有合意成立類似之組織，並按每坪10元至35元繳納管理費，
    作為大樓管理人員及電梯保養的支出，管理負責人為華倫，
    故被告今日大廈應屬非法人團體，並由華倫為法定代理人。
    本大樓因老舊，頂樓排水孔每逢大雨都會經由柱子內之破裂
    管線流到地下室，造成原告無法使用地下室，爰依公寓大廈
    管理條例第36條第2款、第40條之規定，訴請被告今日大廈
    負責人修繕頂樓排水，不再讓雨水排入地下室等語。並聲明
    ：被告應修繕位於臺南市○○路000號大樓之頂樓排水，不再
    讓排水流到東豐路491號大樓地下室。
二、被告則答辯：被告今日大廈並未成立任何組織，今日大廈僅
    是大樓名稱，沒有成立管理委員會，也沒有召開過區分所有
    權人會議，大廈也沒有獨立之帳戶財產，不是非法人團體，
    亦無法定代理人，只是由大家集體收費支付大廈管理員之薪
    資及電梯保養等費用，原告對伊起訴不合法等語。　　
三、得心證之理由：
　㈠按原告之訴，如有原告或被告無當事人能力之情形者，法院
    應以裁定駁回之，民事訴訟法第249條第1項第3款規定甚明
    。次按當事人能力之有無，為法院應依職權調查之事項。又
    所謂非法人團體，必須具有一定之名稱及事務所或營業所，
    並有一定之目的及獨立之財產，且設有代表人或管理人者，
    才有當事人能力。又公寓大廈管理條例施行前已取得建造執
    照之公寓大廈，其區分所有權人應依第25條第4項規定，互
    推一人為召集人，並召開第一次區分所有權人會議，成立管
    理委員會，依法成立之管理委員依同條例38條規定，始有當
    事人能力。
　㈡查系爭大樓依原告主張乃屬公寓大廈管理條例第3條所定之公
    寓大廈，且原告係欲請求管理負責人執行公寓大廈之管理維
    護工作，依同條例第38條規定，自應由合法成立之管理委員
    會為當事人始有被告當事人能力，惟系爭大樓並未合法成立
    管理委員會，原告固主張區分所有權人曾推選華倫為管理負
    責人，然此僅能證明系爭大樓有管理負責人協助負責公寓大
    廈之事務，如有經合法推選或選任，亦僅屬管理負責人與全
    體區分所有權人間所成立之委任或其他契約關係，管理負責
    人如要運用區分所有權人所交付管理之基金，亦仍應依區分
    所有權人會議之決議為之，此於公寓大廈管理條例第18條亦
    有規定，且並不因有管理負責人即有所謂之被告「今日大廈
    」非法人團體存在，亦無從依此即有所謂之組織法定代理人
    存在，況依被告所述系爭大樓實際亦無被告今日大廈之組織
    名稱存在，原告亦未舉證證明被告今日大廈有獨立之財產存
    在，與非法人團體要件亦明顯不合，且公寓大廈管理條例就
    當事人能力已有明文規定，自應由今日大廈依公寓大廈管理
    條例規定成立合法之管理委員會始有被告之當事人能力，已
    說明如前，原告所起訴之被告顯不具當事人能力，原告主張
    被告有民事訴訟法第40條第3項非法人團體有當事人能力之
    適用，要無可採。
四、綜據上述，本件被告欠缺當事人能力，且其情形屬無可補正
    ，則原告對被告之訴自非合法，應予駁回。
五、依民事訴訟法第436條第2項、第249條第1項第3款、第95條
    、第78條，裁定如主文。 
中　　華　　民　　國　　111 　年　　4 　　月　　11　　日
                  臺灣臺南地方法院臺南簡易庭　　　　　　
　　　　　　　　　　　　　　　　　法  官　童來好
以上正本係照原本作成。
如不服本裁定應於送達後10日內向本院提出抗告狀，並繳納抗告
裁判費新臺幣1,000元。
中　　華　　民　　國　　111 　年　　4 　　月　　12　　日
                                   書記官  林彥汝